臺北高等行政法院判決
                                       100年度簡字第62號
原      告　吳秀娥
　　　　　　　　　　　　　送達代收人　張嘉峰
被      告　新北市政府
代　表　人　朱立倫（市長）住同上
訴訟代理人　林秀穗
          　林寶珠
上列當事人間補助費事件，原告不服內政部中華民國99年12月22
日台內訴字第0990116054號訴願決定，提起行政訴訟，本院判決
如下：
    主  文
原告之訴駁回。
訴訟費用由原告負擔。
　　事實及理由
一、程序事項：本件兩造係因補助費事件涉訟，其標的金額為新
    臺幣（下同）180,000 元，係在400,000 元以下，依行政訴
    訟法第229 條第1 項第3 款規定，應適用簡易訴訟程序，另
    依同法第233 條第1 項規定，不經言詞辯論逕行判決，合先
    敘明。
二、事實概要：原告於新北市○○區○○路105號1樓設立「臺北
    縣私立優質托兒所」（下稱臺北縣五福路優質托兒所），收
    托幼兒經營托育業務，並於民國（下同）98年間向被告申請
    98學年度第1 學期扶幼計畫補助及幼兒教育券等補助費用。
    被告分別於98年11月18日、99年2 月6 日赴現場查核，發現
    有17名幼童於查核當日未在托兒所內，被告因認原告不符合
    發放幼兒教育券實施方案等相關規定，乃以99年3 月8 日北
    府社兒字第0990143058號函（下稱原處分）撤銷補助，並請
    原告於99年3 月15日前將溢領之180,000 元繳回被告公庫。
    原告不服，提起訴願經決定駁回，遂提起本件行政訴訟。
三、原告起訴主張下列各情，並聲明原處分及訴願決定均撤銷：
  (一)98年第1 學期，補助給17位幼兒家長教育券計180,000 元整
    ，家長均已領到補助款，不應再向原告索回。原告租用之幼
    兒園，房東積欠債務，房屋及土地遭法拍。不得已才安置到
    現今○○○區○○路81-52 號（該場地同時立案中）。立案
    手續以往3 個月左右就完成，這次的立案由建築師事務所辦
    理，因時間拖延太久，乃暫時將幼兒托育在此。
  (二)申請補助教育券之時，這17位小朋友也都有到五福路（優質
    托兒所）上課，登林路裝修完成才到現址上課。補助的款項
    大部份5,000 元左右，根本不夠1 個月的月費，請勿以半年
    來評估。98年第2 學期之補助款，原告自行負責，因此如再
    追繳該款，對原告園方將造成極大打擊與傷害等語。
四、被告則以下列各情置辯，並聲明駁回原告之訴：
  (一)按原告同時經營「臺北縣五福路優質托兒所」（立案地址：
    新北市○○區○○路105 號1 樓，核准收托幼童32名），與
    「臺北縣私立美育群托兒所水碓分所」（立案地址：新北市
    ○○區○○○路31號1 樓，核准收托幼童100 名，下稱臺北
    縣美育群托兒所），然原告未經被告許可設立即擅自將幼兒
    安置於新北市○○區○○路81-52 號1 樓收托，並於98年9
    月30日以「臺北縣五福路優質托兒所」名義申請98學年度第
    1 學期扶持5 歲幼兒教育計畫及幼兒教育券補助計375,000
    元。
  (二)案經被告人員分別於98年11月18日及99年2 月6 日至「臺北
    縣五福路優質托兒所」現場查核，經查現場有17名幼童實際
    並未就托於該托兒所，不符合「扶持5 歲幼兒教育計畫」與
    「發放幼兒教育券方案」補助規定，被告爰依「扶持5 歲幼
    兒教育計畫」及「發放幼兒教育券方案」等規定撤銷部分之
    補助，並請原告繳回溢領之補助款計180,000 元等語。
五、本件歸納兩造之陳述，兩造之爭點為：被告以原告不符發放
    幼兒教育券實施方案等相關規定，撤銷補助並追繳溢領款項
    ，是否違誤？本院判斷如下：
　(一)按「為促進兒童及少年身心健全發展，保障其權益，增進其
　　福利，特製定本法。」、「（第1 項）私人或團體辦理兒童
　　及少年福利機構，應向當地主管機關申請設立許可；..。（
    第3 項）第1 項申請設立之許可要件、申請程序、審核期限
    、撤銷與廢止許可、督導管理及其他應遵行事項之辦法，由
    中央主管機關定之。」，兒童少年福利法第52條第1 項前段
    、第3 項著有規定。主管機關內政部依上開規定授權，於93
    年12月23日發布「私立兒童及少年福利機構設立許可及管理
    辦法」，其第7 條規定：「主管機關受理兒童及少年福利機
    構申請設立許可案件後，應會同相關機關實地勘查其設備設
    施，其有應補正之事項者，應以書面通知申請人限期補正。
　　主管機關受理兒童及少年福利機構申請設立許可案件及申請
　　籌設許可案件，應於1 個月內完成審核。前項申請籌設許可
　　案件，其用地未能符合土地使用分區管制規定者，主管機關
　　應會同相關機關審查，並於3 個月內完成審核。」、第11條
　　第1 項規定：「兒童及少年福利機構擴充或遷移者，應於擴
    充或遷移預定日前3 個月，敘明理由、現有兒童及少年之安
    置計畫或遷移地址等事項，並檢具第3 條第1 項所定文件，
    報經主管機關許可。」，依此辦法規定，兒童及少年福利機
    構設立及遷移，均須申請主管機關實地勘查及許可，此為促
    進兒童及少年身心健全發展、保障其權益而訂定，未逾越母
    法規定範圍，本件自得援用。
  (二)為縮短公私立幼托機關由政府補助幼兒教育之差距，教育部
    於89年9 月2 日已訂定「發放幼兒教育券實施方案」（92年
    9 月15日修正）。嗣為學前教育幼兒人格發展，教育部自93
    年度起訂定「扶持5 歲弱勢幼兒及早教育計畫」，嗣依社會
    福利等概念，基於整體對象不再限於少數弱勢家庭幼兒，教
    育部於97年2 月22日變更原計畫名稱為「扶持5 歲幼兒教育
    計畫」。按上開計畫「陸、執行策略、方法及分工：一供應
    機構.. .. 公立幼托機構及與政府合作之私立幼托機構。..
    ..柒、現行相關政策及本計畫經費配置：一原5 歲幼兒之『
    幼兒教育券』..併入本計畫。」。上開「發放幼兒教育券實
    施方案」之「肆、實施原則之一、實施對象亦規定幼兒應實
    際就讀（托）於已立案私立幼稚園、托兒所或其他合法托育
    機構者。就讀已立案私立幼稚園（托兒所）或其他合法托育
    機構，核准班級學生數超收者，或未立案私立幼稚園（托兒
    所）者，不得使用幼兒教育券。」，如不符上開規定，依上
    開「扶持5 歲幼兒教育計畫」之「玖、附則三其他(二)：有下
    列情事之一者，不予補助，已補助者，應撤銷並追繳之；涉
    及刑責者，移送司法機關辦理..2.申請資格與本計畫規定不
    符者。6.其他不正當方式冒領。」，又前揭「發放幼兒教育
    券實施方案方案「捌、管制考核：一如有申報不實經查證屬
    實者，除退回其申請外，並依幼稚園、托兒所相關規定予以
    糾正、減班或撤銷立案之處分，並追究相關人員責任。..」
    。是項實施方案與計畫係為扶持幼兒，以縮短政府補助公私
    立團體幼兒教育差距，所為之給付行政措施，並非限制或剝
    奪受補助團體之權利，其受法律規範之密度，自較限制人民
    權益者寬鬆，非必以法律規範之，其合法、合憲性自應予承
    認，與法律保留原則並無違背，亦得予以適用。
  (三)查原告同時經營「臺北縣五福路優質托兒所」托收幼兒32名
    與「臺北縣美育群托兒所」托收幼兒100 名，原告於98 年9
    月30日以「臺北縣優質托兒所」27名幼兒人數，向被告申請
    98學年度第1 學期扶持5 歲幼兒教育計畫及幼兒教育券等補
    助費用，經獲准取得補助375,000 元，惟經被告人員分別於
    98年11月18日及99年2 月6 日至「臺北縣優質托兒所」現場
    查核，發現有17名幼童實際未就托於該托兒所，被告認定與
    上述「扶持5 歲幼兒教育計畫」及「發放幼兒教育券方案」
    規定不符，乃以原處分通知原告繳回溢領之180,000 元，有
    被告提出之請領清冊、98年11月18日、99年2 月6 日查核報
    告、原處分及送達證書可按（附於訴願卷第19頁、處分卷第
    1-3 、37 -38頁）；原告對於被告人員查核時有17名幼兒未
    在「臺北縣優質托兒所」照顧之事實，並未爭執，因之，被
    告依前揭計畫與方案，以原處分請原告返還溢領之180,000
    元，並無不合。
  (四)原告雖稱因其另經營之「臺北縣美育群托兒所」，使用之建
    物因房東被法拍，被迫遷移，自己賠錢經營托兒所，然於申
    請補助款時，系爭17位幼兒均有在五福路之托兒所就托，且
    補助款已發給各家長，不應再向原告索賠云云，並提出家長
    請領清冊、原告受各界獎勵、經歷證件等件為證（見本院卷
    第10-70 、116-117 頁）。然該17位幼兒已有兩次相隔3 月
    多之查核期間，均未在原申請之「臺北縣五福路優質托兒所
    」托育，顯與原申請內容不符，原告於第1 次查核時即已知
    悉於規定不合，即應按規定意旨將原申請補助之幼兒安排在
    「臺北縣五福路優質托兒所」就托，然原告未予改善，被告
    要求原告返還，自屬有據，原告因其他原因不能安排，於本
    件不符規定者，並無關聯。原告此部分主張，自不可採。
六、綜上所述，原告之主張，並不足取。被告之原處分撤銷原補
    助，並請原告返還溢領之180,000 元補助款，並無違法，訴
    願決定予以維持，亦無不合。原告訴請撤銷，為無理由，應
    予駁回。
七、據上論結，本件原告之訴為無理由，依行政訴訟法第98條第
    1 項前段，判決如主文。
中　　華　　民　　國　　100 　年　　11　　月　　30  　日
　　　　　　　　　臺北高等行政法院第三庭
                            　 　　 法  官　李維心
上為正本係照原本作成。
本件以訴訟事件所涉及之法律見解具有原則性者為限，始得於本
判決送達後20日內向本院提出上訴狀並表明上訴理由，如已於本
判決宣示後送達前提起上訴者，應於判決送達後20日內補具上訴
理由（均按他造人數附繕本），且經最高行政法院許可後方得上
訴。
中　　華　　民　　國　　100　 年　　11　　月　　30　　日
 　　　　　　　　　　　　　 　　　　書記官　何閣梅